臺灣高等法院民事裁定
111年度抗字第140號
抗  告  人  文金寶

上列抗告人因與相對人李金泰間假處分事件，對於中華民國110
年10月25日臺灣新北地方法院110年度全字第174號裁定提起抗告
，本院裁定如下：
    主  文
抗告駁回。
抗告費用由抗告人負擔。
    理  由
一、相對人聲請意旨略以：伊於民國76年間出資購買坐落新北市
    ○○區○○段000地號土地所有權應有部分4分之1及其上同段000
    建號門牌號碼同區○○路0段000巷000號0樓房屋所有權全部（
    下合稱系爭房地），借名登記在伊之次子李錫輝（已歿）名
    下。嗣因李錫輝擔任第三人宏億國際股份有限公司(下稱宏
    億公司）之董事卻未善盡職責，任由公司其他董事編製、公
    告不實財務報告虛偽隱匿高達新臺幣（下同）5億4,807萬3,
    000元之「備抵存貨跌價損失」，財團法人證券投資人及期
    貨交易人保護中心(下稱投保中心）以李錫輝執行職務顯有
    重大過失為由，依證券交易法起訴請求李錫輝等人對授權人
    連帶給付2億0,572萬6,862元之本息；李錫輝為規避債權人
    之追償，未經伊之同意即於100年4月25日以買賣為原因將系
    爭房地所有權移轉登記予抗告人，藉此脫產，復因有資金需
    求，再借用抗告人名義向銀行申辦貸款，貸款本息仍由李錫
    輝繳納，可見李錫輝與抗告人間並無買賣系爭房地之真意，
    屬通謀虛偽意思表示。詎李錫輝死亡後，李錫輝之遺產管理
    人怠於行使借名登記物返還請求權，伊得依民法第242條代
    位李錫輝之遺產管理人行使該請求權，請求抗告人將系爭房
    地所有權移轉登記予李錫輝之遺產管理人，再依借名登記物
    返還請求權，請求李錫輝之遺產管理人將系爭房地所有權移
    轉登記予伊，業經本院109年度重上字第128號民事判決（下
    稱另案重上字128號判決）認伊之上開請求為有理由。然抗
    告人卻持系爭房地向安泰商業銀行（下稱安泰銀行）辦理抵
    押借款930萬元，並張貼告示威脅伊之子李錫山遷出系爭房
    地，又以郵局存證信函稱：「…用此間房屋作為擔保，如今
    借款期限已到，李錫輝先生又已過世無法還款，本人也無力
    ，只能將當初擔保的此間房屋交由債權人處理，以便歸還前
    債」，並提起遷讓房屋訴訟，足見抗告人有妨礙伊取回系爭
    房地之行為。抗告人從事房屋仲介已逾18年，對於房地買賣
    、投資十分熟稔，有高度可能於本案判決確定前，隨時處分
    系爭房地或設定負擔；為避免抗告人將系爭房地再為處分，
    致日後有不能強制執行或甚難執行之虞，爰聲請准供擔保為
    假處分，並願供擔保以補釋明之不足等語。原法院裁定准相
    對人以47萬9,129元為抗告人供擔保後 ，抗告人對於系爭房
    地不得為讓與、設定負擔、出租及其他一切處分行為。
二、抗告人抗告意旨略以：系爭房地仍在相對人占有中，現況並
    無變更，相對人就本件假處分之原因，未盡釋明之責，原裁
    定准相對人得為假處分，難謂適法。爰聲明廢棄原裁定云云
    。　　
三、按依民事訴訟法第532條及第533條準用第526條第1項、第2
    項規定，債權人就金錢請求以外之請求，欲保全強制執行者
    ，得聲請假處分；假處分，非因請求標的之現狀變更，有日
    後不能強制執行，或甚難執行之虞者，不得為之；請求及假
    處分之原因，應釋明之；前項釋明如有不足，而債權人陳明
    願供擔保或法院認為適當者，法院得定相當之擔保，命供擔
    保後為假處分。所謂釋明，乃當事人提出之證據雖未能使法
    院達於確信之程度，但可使法院得薄弱之心證，信其事實上
    之主張大概為如此，即為已足。即依當事人之陳述及提出之
    相關證據，倘可使法院得薄弱之心證，信其事實上之主張大
    概為如此者，即不得謂為未釋明（最高法院104年度台抗字
    第465號裁定意旨參照）。　　
四、經查相對人主張系爭房地為伊所有，借名登記於李錫輝名下
    ，詎李錫輝將系爭房地移轉過戶予抗告人，李錫輝死亡後，
    李錫輝之遺產管理人怠於行使借名登記物返還請求權，伊得
    本於民法第242條代位李錫輝之遺產管理人行使該請求權，
    請求抗告人將系爭房地所有權移轉登記予李錫輝之遺產管理
    人，再依借名登記物返還請求權，請求李錫輝之遺產管理人
    將系爭房地所有權移轉登記予伊，為避免日後有不能強制執
    行或甚難執行之虞，有禁止抗告人處分系爭房地之必要等情
    ，業據相對人提出爭房地之土地及建物謄本、另案重上字12
    8號判決、安泰銀行109年5月25日安泰銀作服存押字第10900
    07461號函、抗告人張貼之告示、郵局存證信函、抗告人從
    事房屋仲介之網頁資料為證（見原法院卷21-31、59-87、91
    -96、117頁），堪認相對人就其請求已為相當之釋明。又系
    爭房地現登記在抗告人名下，倘抗告人將系爭房地再另行移
    轉、讓與、設定負擔、出租或為其他處分行為，系爭房地即
    有現狀變更，將使相對人對抗告人之回復所有權移轉登記請
    求權，日後有不能強制執行或甚難執行之虞，堪認相對人就
    聲請假處分之原因亦已有相當釋明，相對人復陳明願供擔保
    ，以補釋明之不足，揆諸前開說明，應准相對人供擔保後為
    假處分；抗告人陳稱相對人就假處分之原因未盡釋明之責云
    云，為不足採。
五、次查本件抗告人因假處分所受損害，係其無法處分系爭房地
    ，致不能即時取得金錢對價之利息損失，爰參酌內政部不動
    產交易實價查詢服務網資料（見原法院卷121頁），與系爭
    房地鄰近之房地於110年6月之交易價格為每坪43萬1,000元
    ，系爭房地之市場交易價格可認約為1,888萬2,573元[計算
    式：（總面積124.21㎡＋陽台20.62㎡）×0.3025×431,000＝18,8
    82,573，元以下4捨5入，下同]；另審酌系爭房地已設定最
    高限額抵押權1,116萬元，借貸930萬元，則系爭房地之價值
    扣除已貸款金額930萬元，應為958萬2,573元（18,882,573—
    930萬＝9,582,573），屬得上訴第三審事件；又抗告人就系
    爭房地之本案訴訟業經本院另案重上字128號判決，參酌各
    級法院辦案期限實施要點規定，推估本件假處分之本案訴訟
    約1年終結確定，按法定利率計算，抗告人因本件假處分可
    能遭受之損害約為47萬9,129元（9,582,573×5%×1=479,129
    ），原裁定酌定相對人聲請假處分之擔保金為47萬9,129元
    ，經核並無不當。
六、綜上所述，本件堪認相對人就聲請假處分之請求及假處分原
    因，已為相當釋明，相對人復陳明願就抗告人所受損害供擔
    保以補釋明之不足，原法院裁定命相對人供擔保後，准為假
    處分，並無不合。抗告意旨指摘原裁定不當，聲明廢棄，為
    無理由。　　
七、據上論結，本件抗告為無理由，爰裁定如主文。
中　　華　　民　　國　　111 　年　　2  　 月　　24  　日
                  民事第二十庭 
                      審判長法  官  周祖民
                            法  官  馬傲霜
                            法  官  鄭威莉
正本係照原本作成。
本裁定除以適用法規顯有錯誤為理由外，不得再抗告。如提起再
抗告，應於收受送達後10日內委任律師為代理人向本院提出再抗
告狀。並繳納再抗告費新臺幣１千元。
中　　華　　民　　國　　111 　年　　2  　 月　　24  　日
　　　　　　　　　　　　　  書記官  楊璧華